臺灣桃園地方法院民事判決　九十三年度訴字第二三七號
　　原　　　告　乙○○
　　被　　　告　甲○
　　訴訟代理人　丙○○
當事人間請求損害賠償事件，經本院於民國九十三年八月十三日言詞辯論終結，判決
如下：
    主      文
被告應給付原告新台幣貳拾壹萬肆仟玖佰壹拾柒元。
原告其餘之訴駁回。
訴訟費用由被告負擔四分之一；餘由原告負擔。
本判決第一項得假執行。
    事      實
壹、原告方面：
    原告未於最後言詞辯論期日到場，惟據其之前提出書狀及到庭所為陳述略以：
一、聲明：被告應給付原告新台幣（下同）九十五萬五千一百零三元。
二、陳述：
  (一)被告於民國（下同）九十一年十二月十一日凌晨十二時三十分許，酒後駕駛車牌
    號碼ＨＲ─九九六九號自用小客車，沿桃園縣桃園市○○路往西行駛，行經復興
    路、玉山街口處，欲左轉玉山街時，未注意車輛轉彎時應讓直行車先行，又未減
    速慢行，及注意車前狀況，隨時採取必要之安全措施即貿然左轉，適有原告騎乘
    車牌號碼ＧＯＵ─九三三號機車，自復興路對向車道駛至該路口，兩車發生碰撞
    ，原告因此受有右髖臼骨折併髖關節脫臼、右膝關節血腫、胸部挫傷、右手掌擦
    傷等傷害，被告並因此經鈞院桃園簡易庭以九十二年度桃交簡字第九九六號刑事
    簡易判決處有期徒刑四月，如易科罰金，以三百元折算一日在案。
  (二)按因故意或過失，不法侵害他人之權利者，負損害賠償責任；又不法侵害他人之
    身體或健康者，對於被害人因此喪失或減少勞動能力，或增加生活上之需要時，
    應負損害賠償責任；不法侵害他人之身體、健康、名譽、自由、信用、隱私、貞
    操，或不法侵害其他人格法益而情節重大者，被害人雖非財產上之損害，亦得請
    求賠償相當之金額。民法第一百八十四條第一項前段、第一百九十三條第一項及
    第一百九十五條第一項分別定有明文。原告因被告之過失行為遭被告駕車撞及，
    致受有上述傷害，原告自得依上開侵權行為規定請求損害賠償，各項損害分述如
    左：
  (1)醫療費：原告受傷後經送醫診療，已支出醫療費用十三萬八千四百六十三元，估
    計原告於手術後仍須追蹤治療一年，其間門診掛號及檢查費用計需二十萬元。合
    計被告應支付原告醫療費用三十三萬八千四百六十三元。
  (2)看護費用：原告於台大醫院、榮民總醫院手術住院醫療期間，需僱請看
    告，以住院期間四十五日，每日看護費二千元計算，支出看護費九萬元。
  (3)不能工作損失：原告原在就讀學校打工，每月薪資一萬元，因系爭車禍手術治療
    ，有八十天無法工作，計受有不能工作薪資損失二萬六千六百四十元。
  (4)精神慰撫金：原告因本件車禍事故歷經多次住院手術，如今仍因右側脛神經、腓
    神經損傷而形成跛腳殘障之後遺症，且須長期治療，對原告在心理上已造成莫大
    創傷，原告並因此得焦慮症，故請求精神慰撫金五十萬元。
三、證據：提出本院九十二年度桃交簡字第九九六號刑事簡易判決、台北榮民總醫院
    病患陪伴服務中心陪伴員報到通知單、救護車派車單各一份、診斷證明書九紙、
    醫療費用收據三十六紙（以上均影本）為證。
乙、被告方面：
一、聲明：駁回原告之訴。
二、陳述：原告就其各項求償金額、明細，應提出相關單據以為佐證，其中，被告對
    於原告因本件車禍所支出之醫療費有醫院收據者，及住院期間看護費部分不爭執
    ，復不爭執原告每月原有一萬元薪資收入等情，惟就原告請求精神慰撫金部分，
    因無收據及計算方式，故被告不同意。
參、本院依職權向財政部台灣省北區國稅局基隆市分局、大溪稽徵所函查兩造於九十
    一年間所得及財產歸戶資料；調閱本院九十二年度桃交簡字第九九六號過失傷害
    刑事案卷（含台灣桃園地方法院檢察署九十一年度偵字第二二六七四號、九十二
    年度調偵字第一四三號偵查卷宗）；及向台大醫院、基隆長庚醫院、新光醫院及
    榮民總醫院調閱原告自九十一年十二月十日起至九十三年七月二十日止在該等醫
    院就醫治療之醫療費用單據。
    理      由
一、程序方面：
  (一)按訴狀送達後，原告不得將原訴變更或追加他訴，但擴張或減縮應受判決事項之
    聲明者，不在此限，民事訴訟法第二百五十五條第一項第三款定有明文。本件原
    告於起訴時原請求被告給付二百萬元，嗣於本件訴訟進行中之九十三年二月十九
    日調解程序，減縮請求被告給付一百零八萬三千一百零三元，繼於九十三年四月
    三十日言詞辯論期日，再減縮請求內容如聲明，乃單純減縮應受判決事項之聲明
    ，揆諸首揭規定，應予准許。
  (二)本件原告經合法通知，未於最後言詞辯論期日到庭，核無民事訴訟法第三百八十
    六條各款所列情形，爰依被告之聲請，由其一造辯論而為判決。
二、查原告主張其於九十一年十二月十日晚間，騎乘車牌號碼ＧＯＵ─九三三號機車
    ，沿桃園縣桃園市○○路西往東方向行駛，於同月十一日凌晨三十分許，行至復
    興路與玉山街之閃光黃燈號誌十字交岔路口，適有被告駕駛車牌號碼ＨＲ─九九
    六九號自用小客車，沿桃園縣桃園市○○路東往西行至該交岔路口，擬左轉進入
    玉山街，與原告騎乘之機車發生碰撞，原告因此受有右髖臼骨折併髖關節脫臼、
    右膝關節血腫、胸部挫傷、右手掌擦傷之傷害等節，業據原告提出診斷證明書為
    證，並經本院依職權調閱本院九十二年度桃交簡字第九九六號刑事案卷附道路交
    通事故調查報告表等，核閱無訛，復為被告所不爭執，堪信為真實。經查：
  (一)本件車禍兩車撞擊位置，原告機車係以車頭部位與被告駕駛自小客車右側後車門
    發生碰撞，業據兩造於偵查中各自陳明在卷，並經證人即現場處理警員黃秋龍於
    刑事審理中證述綦詳（見九十一年偵字第二二六七四號偵查卷第二十五頁、九十
    二年調偵字第一四三號卷第八頁背面、刑卷第十六頁）；而車禍發生後，被告所
    駕駛之自用小客車橫置停放在玉山街靠近復興路之路口，車頭朝向西方，原告所
    騎乘之機車則倒放於復興路西向東之內側車道斑馬線附近，機車旁有血跡、遺落
    安全帽一頂，且有油漬痕跡延伸至外側車道，在復興路西向東外側車道即將通過
    玉山街街口附近則有大片汽、機車撞擊碎片等情，亦有上開刑事案卷附道路交通
    事故調查報告表可稽，證人黃秋龍並於刑事審理中到庭具結證稱本件車禍發生撞
    擊點即在道路交通事故調查表現場圖所繪碎片散落地點等語（見刑卷第十六頁）
    ，兩造於本件車禍發生前所見對造車輛動態，原告陳稱：「我從中山路往復興路
    方向，走到復興街與玉山街口時，發現左側有車子轉過來，那時我已過到路口一
    半」、「我行經路口一半，發現被告的車突然左轉，我煞車不及而撞上」等語（
    見刑卷第十五、十六頁、九十一年偵字第二二六七四號卷第二十五頁背面），被
    告則稱：「我當時駕車行駛於復興路往中壢方向內側車道上，行經玉山街口時要
    左轉玉山街，當時我有看到一部重機車往桃園市方向行駛過來，但我已經左轉時
    發現對方速度很快，我有煞車但來不及而發生碰撞」等語（見九十一年偵字第二
    二六七四號卷第六頁），均據本院調卷核閱無訛。則依現場自用小客車、機車停
    放位置及汽、機車碰撞散落物、血跡遺留之相關位置，對照兩造各自陳述、證人
    黃秋龍之證詞及兩車撞擊車損位置，堪信本件車禍發生經過應係被告在行經僅有
    閃光黃燈號誌之路口時，未減速慢行，且未注意原告亦行經該無號誌交岔路口，
    應暫停讓直行車之原告機車先行，即貿然左轉彎駛入玉山街，而原告於行經系爭
    路口時，亦未減速慢行，復未注意車前狀況並隨時採取必要之安全措施即逕自直
    行，致兩造所駕駛車輛發生碰撞。
  (二)按汽車行經無號誌交岔路口時，應減速慢行做隨時停車之準備；汽車行駛時，駕
    駛人應注車前狀況，隨時採取必要之安全措施；又汽車行經無號誌交岔路口，轉
    彎車應讓直行車先行。道路交通安全規則第九十三條第一項第三款、第九十四條
    第三項、第一百零二條第一項第六款分別訂有明文。本件原告與被告皆為合格汽
    、機車駕駛人，自均應遵守上開規定，惟被告於行經無號誌交岔路口，未減速慢
    行，且於見到原告之機車駛至，仍執意逕行左轉，而依車禍發生當時雖係夜間，
    但天候晴、道路平坦，且路面無缺陷、無障礙物，視距良好，有上開刑事案卷附
    道路交通事故調查報告表可稽，被告並無不能注意情事，詎於行經無號誌路口未
    減速慢行且未注意轉彎車應讓直行車先行，即貿然左轉，致與原告騎乘之機車發
    生碰撞，原告因此人車倒地，受有前述傷害，則被告有違反前揭交通規則之過失
    至明。又原告騎車機車經過該無號誌交岔路口，雖亦有未減速慢行，及未注意車
    前狀況，並隨時採取必要之安全措施之過失，且依當時情形又無不能注意情事，
    惟被告駕駛車輛既有過失，其過失與車禍發生復有相當因果關係，並致原告受有
    右髖臼骨折併髖關節脫臼、右膝關節血腫、胸部挫傷、右手掌擦傷等傷害，被告
    且因本件車禍經本院桃園簡易庭以九十二年度桃交簡字第九九六號刑事判決判處
    有期徒刑四月，得易科罰金確定，亦經本院調閱該刑事案卷查核確實，原告對本
    件車禍發生雖亦同有過失，然不能因此解免被告過失責任之成立，原告仍得依侵
    權行為之法律關係向被告請求賠償其損害。
三、按因故意或過失，不法侵害他人權利者，負損害賠償責任；不法侵害他人之身體
    或健康者，對於被害人因此喪失或減少勞動能力或增加生活上之需要時，應負損
    害賠償責任；又不法侵害他人之身體、健康、名譽、自由、信用、隱私、貞操，
    或不法侵害其他人格法益而情節重大者，被害人雖非財產上損害，亦得請求賠償
    相當之金額。民法第一百八十四條第一項前段、第一百九十三條第一項、第一百
    九十五條第一項分別定有明文。茲就原告請求被告賠償之項目及金額，逐項審酌
    如下：
  (一)醫療費用部分：原告主張其因系爭車禍受傷，經送聖保祿醫院急診後再轉至台大
    醫院、基隆長庚醫院、新光醫院及榮民總醫院等處治療而支出掛號費、病房費、
    診療費等醫療費用共計十三萬八千四百六十三元等情，業據其提出醫療費用收據
    三十六紙為證，並經本院依職權向上開醫院調閱原告就診期間醫療費用單據查核
    屬實，被告且對上開單據真正不爭執，經核原告所受傷害及各收據載明治療費別
    ，除其中於九十一年十二月二十三日在台大醫院支出之診斷證明書費五百元、九
    十二年七月十六日在榮民總醫院支出之診斷證明書費三百元，非屬原告治癒其因
    本件車禍所受傷害必要之費用，應予扣除外，其餘均屬治療之必要費用，是原告
    請求被告支付其已支出醫療費用十三萬七千六百六十三元，即屬有據。原告雖又
    主張其於手術後，仍應追蹤治療一年，預計支出門診、掛號及檢查費用計二十萬
    元云云，惟本件訴訟言詞辯論終結之日距原告於九十二年七月十六日在榮民總醫
    院手術出院之日已逾一年，而經本院依職權向原告曾就診各家醫院詢問原告於九
    十三年七月二十日以前就診情形，除原告已提出醫療費用單據外，原告曾於九十
    二年五月二日再至新光醫院就診，支出醫療費用三百十二元，復於九十三年三月
    十五日、四月十九日、五月二十八日、六月二十一日至基隆長庚醫院就診，計支
    出醫療費用二千一百八十元，繼於九十一年十二月三十日至台大醫院治療，計支
    出醫療費用一千七百五十元，惟其中一千元為證明書費用，核與治療行為無涉，
    應予扣除，又於九十二年七月二十九日、八月四日至榮民總醫院診療，支出醫療
    費用八百元，但其中一百五十元亦是開立診斷證明書費用，不應計入醫療費用，
    有新光醫院九十三年七月二十八日（九三）新醫管字第九五八號函附病歷及醫療
    費用收據、基隆長庚醫院九十三年七月二十九日（九三）長庚院基字第二○二八
    號函附醫療費用明細、台大醫院九十三年七月二十二日（九三）校附醫祕字第九
    三○○二○七八二七號函附醫療費用證明單及榮民總醫院九十三年七月二十七日
    北總企字第○九三○○二六二二三號函附醫療費用明細表等在卷可按，故原告至
    九十三年七月二十日以前，因後續治療僅支出三千八百九十二元，此外，原告又
    未能就其後續醫療費用支出達二十萬元等節舉證以實其說，故原告主張被告應賠
    償其後續治療費用支出於三千八百九十二元之範圍內，為有理由，逾此部分，即
    無理由，不應准許。
  (二)看護費用部分：查原告因本件車禍所受傷害為右髖臼骨折併髖關節脫臼、右膝關
    節血腫、胸部挫傷、右手掌擦傷等傷害，已如前述，依其所受傷勢，於因手術住
    院治療期間，應有無法自由行動、如廁、更衣、沐浴、自理生活而有僱請看護之
    必要，被告且不爭執原告於住院期間需人隨身看護等情，故原告主張其於住院期
    間因僱請看護受有每日支出看護費之損害，應屬可採。又一般看
    時，每日收費約在一千九百元至二千二百元之譜，原告主張以每日二千元計算看
    護費用，合於一般情形而可採，則以原告於台大醫院住院治療期間為十三日、於
    榮民總醫院住院治療期間為三十二日計算，原告主張被告應賠償其於住院期間支
    出看護費用九萬元（2000Ⅹ (13+32)=90000），即屬有據。
  (三)不能工作損失部分：查原告於本件車禍受傷後，轉診至台大醫院，於九十一年十
    二月十一日至同月二十三日在該院手術住院治療，於出院後需休養三個月且需復
    健追蹤治療等情，有原告提出台大醫院出具診斷證明書一份在卷可按，故原告主
    張其於手術後有八十天不能工作，堪信為真。次查原告主張其於本件車禍事故前
    ，在其就讀大學打工，每月收入一萬元等情，為被告所不爭執，則原告因本件車
    禍受傷而不能工作期間損失應為二萬六千六百六十七元（10000Ⅹ80 / 30=
    26666.67，元以下四捨五入），惟原告僅請求被告賠償其不能工作期間損失二萬
    六千六百四十元，本院自應受其聲明之拘束，準此，原告請求被告賠償其因本件
    事故不能工作損失二萬六千六百四十元，為有理由。
  (四)精神慰撫金部分：本件被告因過失行為侵害原告之身體及健康，致原告受有如上
    述傷害，多次出入醫院就診、求醫，原告且因手術治療後，右側下肢出現神經麻
    痺與疼痛症狀，致產生次發於神經痛之失眠、焦慮與易怒情緒，有原告提出基隆
    長庚醫院出具診斷證明書在卷可參，堪認原告因本件車禍受有精神及心理上之痛
    苦。而民法第一百九十五條第一項所賠償金額是否相當，應斟酌雙方身份、資力
    與加害程度，及其他各種情形核定相當數額，最高法院五十一年台上字第二二三
    號判例意旨參照。查原告為研究所學生，在學期間打工每月可得薪資一萬元，有
    土地一筆，被告則為高職畢業，經營攤位販賣美術燈維生，每月收入在一萬元至
    三萬元之間，僅有車輛一輛，並無不動產等情，有本院依職權函查兩造於九十一
    年間所得及財產歸戶資料在卷可參，並據原告於本院審理中、被告於刑事案件警
    訊及本院審理中陳明，本院審酌上情，並參考原告因本件車禍受傷治療期間長達
    二年，並經二次手術治療，其身心之痛苦等一切情狀，認原告請求慰撫金五十萬
    元尚屬過高，應予核減為十萬元為適當。
四、繼按損害之發生或擴大，被害人與有過失者，法院得減輕賠償金額或免除之，民
    法第二百十七條第一項定有明文。且此項規定之目的，在謀求加害人與被害人間
    之公平，故在裁判上，縱當事人未據以主張、抗辯，法院仍得依職權審酌而減輕
    或免除之。最高法院八十五年台上字第一七五六號判例意旨可資參照。本件原告
    就車禍之發生既與有過失，已如前述，本院審酌兩造之過失程度，及其過失對車
    禍發生原因力之強弱，認以減輕被告賠償金額百分之四十為適當，因之原告就上
    開醫療費用、看護費用、不能工作之損失及精神慰撫金等損害賠償項目，請求被
    告給付二十一萬四千九百十七元（137663+3892+90000+26640+100000=358195，
    358195Ⅹ60%=214917，元以下四捨五入）部分即屬有據，從而，原告基於侵權行
    為之法律關係，請求被告賠償二十一萬四千九百十七元，為有理由，應予准許，
    逾此範圍之請求，為無理由，應予駁回。
五、本件原告勝訴部分，所命給付金額未逾五十萬元，應依職權宣告假執行。
六、據上論結，原告之訴為一部有理由，一部無理由，並依民事訴訟法第三百八十五
    條第一項前段、第七十九條、第三百八十九條第一項第五款，判決如主文。
中　　　華　　　民　　　國　　九十三　　年　　　八　　　月　　二十七　　日
                                        臺灣桃園地方法院民事第二庭
                                                法　　　官　管靜怡
右為正本係照原本作成
如對本判決上訴須於判決送達後廿日內向本院提出上訴狀
中　　　華　　　民　　　國　　九十三　　年　　　八　　　月　　三十一　　日
                                                書　記　官　許家慧
